【裁判字號】    98,交上易,482
【裁判日期】    980929
【裁判案由】    過失致死
【裁判全文】
臺灣高等法院臺南分院刑事判決       98年度交上易字第482號
上  訴  人
即  被  告  乙○○
選任辯護人  張文嘉律師
上列上訴人因過失致死案件，不服臺灣台南地方法院98年度交易
字第38號中華民國98年5月13日第一審判決（起訴案號：臺灣台
南地方法院檢察署98年度偵字第1559號），提起上訴，被告就被
訴事實為有罪之陳述，本院合議庭裁定依簡式審判程序審理，判
決如下：
    主  文
上訴駁回。
乙○○緩刑貳年。
    事  實
一、乙○○於民國97年10月11日6時10分許，駕駛車牌號碼H36-8
    19號重型機車，沿台南市○○路由北向南方向行駛，原應注
    意機車行進中駕駛人應注意車前狀況，隨時採取必要安全措
    施，及機車行經行人穿越道，遇有行人穿越時，無論有無交
    通指揮人員指揮或號誌指示，均應暫停讓行人先行通過，且
    依當時天候晴、日間有自然光線、路面乾燥、無缺陷、無障
    礙物、視距屬良好，並無不能注意之情事。詎於行經夏林路
    與大德街口時，疏於注意車前狀況，迨見林春美徒步沿行人
    穿越道穿越夏林路時，緊急煞車不及，因而撞上林春美，致
    使林春美絆跌於地，造成林春美顱內出血經送醫後不治死亡
    。乙○○肇事後，在未有偵查犯罪職務之機關或公務員發覺
    其為犯罪人前，即向至醫院處理本件道路交通事故，尚不知
    肇事者為何人之臺南市警察局第六分局車禍處理小組警員供
    承其肇事犯罪，自首並接受裁判。
二、案經乙○○自首及臺灣臺南地方法院檢察署檢察官據報相驗
    後自動檢舉簽分偵查起訴。
    理  由
一、按第二審之審判，除本章有特別規定外，準用第一審審判之
    規定。另按除被告所犯為死刑、無期徒刑、最輕本刑為三年
    以上有期徒刑之罪或高等法院管轄第一審案件者外，於法院
    行準備程序進行中，被告先就被訴事實為有罪之陳述時，審
    判長得告知被告簡式審判程序之旨，並聽取當事人、代理人
    、辯護人及輔佐人之意見後，裁定進行簡式審判程序，刑事
    訴訟法第364條、第273條之1第1項分別定有明文。本件被告
    被訴刑法第276條第1項過失致死罪，乃除死刑、無期徒刑、
    最輕本刑為三年以上有期徒刑以外之罪，亦為刑事訴訟法第
    376條第1款之罪之案件，其於本院就被訴事實為有罪之陳述
    ，經告知簡式審判程序之旨，並聽取公訴人、被告之意見後
    ，本院認為適宜進行簡式審判程序，依刑事訴訟法第273條
    之2、第159條第2項之規定，不適用傳聞法則有關限制證據
    能力之相關規定，合先敘明。
二、訊據被告乙○○對於上揭事實坦承不諱，並據被害人之子甲
    ○○指訴在卷，復有臺南市警察局第六分局道路交通事故現
    場圖1紙、道路交通事故調查報告表 (一)、(二)各1份、現
    場蒐證照片15幀附卷可稽（見相驗卷第26至28頁、第18至25
    頁）。又被害人林春美因本件車禍受有外傷性顱內出血併深
    度昏迷、左側枕骨及顱底骨折、右脛骨及腓骨骨折之傷害，
    經送醫急救後，仍不治死亡之事實，亦有成功大學醫學院附
    設醫院診斷證明書1紙在卷可稽（見相驗卷第11頁），並經
    臺灣臺南地方法院檢察署檢察官督同法醫師相驗屬實，有相
    驗筆錄、相驗屍體證明書、檢驗報告書及相驗照片10幀附卷
    可憑（見相驗卷第34、38、41至46、58至65頁）。則被告於
    上揭時、地騎乘機車撞及徒步行走行人穿越道之被害人發生
    車禍，以及被害人因而受有上揭傷害，經送醫急救後仍傷重
    不治死亡之事實，堪以認定。
三、按汽車行駛時，駕駛人應注意車前狀況，並隨時採取必要之
    安全措施；又汽車行經行人穿越道，遇有行人穿越時，無論
    有無交通指揮人員指揮或號誌指示，均應暫停讓行人先行通
    過。道路交通安全規則第94條第3項及第103條第2項分別定
    有明文。被告為汽車駕駛人，自應注意及此。又本件事故發
    生當時天候晴、日間有自然光線、路面乾燥、無缺陷、無障
    礙物、視距屬良好，有上揭道路交通事故調查報告表(一)1份
    及道路交通事故現場蒐證照片15幀在卷可參，是被告客觀上
    並無不能注意之情事。然被告於上揭時、地騎乘機車疏未注
    意上揭交通安全規則，撞及徒步行走於行人穿越道之被害人
    發生車禍致被害人傷重不治死亡，被告於本件車禍之發生，
    顯有過失。況本件經送請臺灣省臺南區車輛行車事故鑑定委
    員會鑑定，鑑定結果認為：乙○○駕駛普通重型機器腳踏車
    ，行近行人穿越道，未注意車前狀況，為肇事原因；被害人
    林春美，無肇事因素等語，有臺灣省臺南區車輛行車事故鑑
    定委員會98年1月8日台灣省臺南區車輛行車事故鑑定委員會
    南鑑字第0985900095號鑑定意見書一份在卷可憑（見台灣台
    南地方法院檢察署98年度偵字第1559號卷第3頁），亦認被
    告前述過失行為，確為本件車禍之肇事原因。益證，本件車
    禍確因被告之過失而致被害人死亡，則其間即有相當因果關
    係。準此，本件事證明確，被告上開犯行堪予認定，應依法
    論科。
四、核被告乙○○所為，係犯刑法第276條第1項之過失致死罪。
    又被告騎乘機車行近行人穿越道前，未注意車前設有行人穿
    越道，且有行人穿越之車前狀況，未減速慢行及暫停讓行人
    先行通過，因而致人死亡，依法應負刑事責任，應依道路交
    通管理處罰條例第86條第1項規定，就其所犯過失致死罪加
    重其刑。被告於肇事後，在未有偵查犯罪職務之機關或公務
    員發覺其為犯罪人前，即向至醫院處理本件道路交通事故，
    尚不知肇事者為何人之臺南市警察局第六分局車禍處理小組
    警員供承其肇事犯罪，自首並接受裁判等情，有臺南市○○
    ○道路交通事故肇事人自首情形紀錄表1紙在卷可稽（見相
    驗卷第13頁），爰依刑法第62條前段之規定，就其所犯過失
    致死罪部分減輕其刑。被告就過失致死罪部分，同時具有加
    重減輕事由，爰依刑法第71條第 1項之規定，先加後減其刑
    。
五、原審審酌被告並無刑案前科紀錄，有臺灣臺南地方法院檢察
    署刑案資料查註紀錄表及臺灣高等法院被告前案紀錄表各一
    份在卷可按，堪認其品性尚佳，並審酌其生活狀況、高職畢
    業之智識程度，及因過失致被害人死亡，造成生命喪失而無
    從彌補之情事，以及被告迄未能與被害人家屬達成和解賠償
    損害，暨犯罪後坦承犯行之態度等一切情狀，適用刑法第27
    6條第1項、第62條前段，道路交通管理處罰條例第86條第1
    項，刑法施行法第1條之1，量處有期徒刑十月。本院經核原
    判決認事用法，均無不合，量刑亦屬妥適。而被告於本院上
    訴審亦承認有本案過失致死犯行，從而被告上訴意旨，否認
    犯行，依上所述，為無理由，應予駁回。
六、另查被告於原審判決後，於本院上訴審已與被害人家屬達成
    和解，並已匯款賠償被害人家屬甲○○新台幣150萬元，有
    和解書一份在卷可稽（見本院卷第27頁至第28頁），並經被
    害人家屬甲○○於本院審理期日陳明在卷。顯見被告於犯後
    ，已盡力賠償被害人損失。且被告前未曾受有期徒刑之宣告
    ，有台灣高等法院被告全國前案紀錄表在卷可憑，於本院審
    理時，亦坦承犯行，足認被告犯後確有悔意。本院因認被告
    犯後態良好，經此偵審程序，應已知所警惕，信無再犯之虞
    ，其上開所宣告之刑，認以暫不執行為適當，爰依刑法第74
    條第1項第1款規定，併予宣告緩刑二年，以啟自新。
據上論結，應依刑事訴訟法第368條，刑法第74條第1項第1款，
判決如主文。
本案經檢察官曾銘芳到庭執行職務。
中    華    民    國    98    年    9     月    29    日
                  刑事第六庭    審判長法  官  董武全
                                      法  官  沈揚仁
                                      法  官  賴純慧
以上正本證明與原本無異。
不得上訴。
                                      書記官  馬愛君
中    華    民    國    98    年    9     月    29    日
附錄本判決論罪科刑法條：
中華民國刑法第276條第1項：
因過失致人於死者，處2年以下有期徒刑、拘役或2千元以下罰金
。


司法院資訊處製作；財團法人民間司法改革基金會備份。
